臺灣苗栗地方法院民事裁定　　　　　　100 年度監宣字第50號
聲　請　人　財團法人苗栗縣私立向陽社會福利慈善事業基金會
　　　　　　附設苗栗縣私立東照.
法定代理人　吳昌仰
代　理　人　廖淑芳
相　對　人　謝松基
上列聲請人聲請監護宣告事件，本院裁定如下：
    主      文
宣告相對人謝松基（民國○○年○ 月○○日生、身分證統一編號：Ｚ0
00000000號）為受監護宣告之人。
選定苗栗縣政府勞動及社會資源處處長為受監護宣告之人之監護
人。
指定廖淑芳為會同開具財產清冊之人。
程序費用新臺幣壹仟元由受監護宣告之人負擔。
    理    由
一、按對於因精神障礙或其他心智缺陷，致不能為意思表示或受
    意思表示，或不能辨識其意思表示之效果者，法院得因本人
    、配偶、四親等內之親屬、最近1 年有同居事實之其他親屬
    、檢察官、主管機關或社會福利機構之聲請，為監護之宣告
    ，民法第14條第1 項定有明文。次按法院對於輔助宣告之聲
    請，認有監護之必要者，應向聲請人曉諭變更為監護宣告之
    聲請，不為變更者，應駁回其聲請，此為民事訴訟法第624
    條之8 所明定。
二、本件聲請意旨略以：聲請人為相對人之安置機構，相對人為
    多重（聽、聲）障礙之人，從未就學，無法與他人溝通或筆
    談，業已79歲，獨居無家屬，於民國99年7 月10日接受腦硬
    膜下血腫去除術，導致左側肢體乏力，走路歪斜，日常生活
    無法自理，出院後亟需人照顧，故由弘大醫院轉介至聲請人
    處安置。因相對人於92年9 月29日在中國福州辦理結婚登記
    ，惟其配偶未曾入境臺灣，行蹤亦不明，然因該婚姻關係現
    仍存續中，故聲請人無法代相對人聲請身心障礙托育養護補
    助，相對人不能處理自己事務，為此聲請對相對人為輔助宣
    告，後變更聲請為監護宣告，請求宣告相對人為受監護宣告
    之人，選任苗栗縣政府勞動及社會資源處處長為相對人之監
    護人，並指定廖淑芳社工為擔任會同開具財產清冊之人等語
    ，並提出戶籍謄本影本、中華民國身心障礙手冊影本、及弘
    大醫院診斷證明書影本等件為證。本院於100 年4 月8 日會
    同聲請人、鑑定人即財團法人為恭紀念醫院張敏醫師，在為
    恭醫院東興院區對相對人精神狀況實施鑑定，並在鑑定人前
    訊問相對人，相對人對於法官、聲請人代理人及鑑定人之呼
    喚均無反應；僅有法官請聲請人之代理人叫相對人起立時，
    聲請人之代理人以手指示相對人起立，相對人有站起：鑑定
    人並當場表示：相對人有基本的生活能力，但是無法和別人
    溝通，不知道外人在做什麼，把他獨自放在外面，是有危險
    的；且因為相對人重聽，也無法溝通，無法做進一步的智力
    測驗；又相對人雖有簡單的自我照顧能力，但是一般性日常
    生活事務無法自行處理等語，此有勘驗筆錄在卷可稽。又經
    鑑定人出具之簡易精神鑑定報告書顯示：相對人為極重度多
    重（聽、聲）身心障礙者，且在認知及生活功能嚴重退化，
    無法主動與外界互動。其精神狀態實已幾乎不能為意思之表
    示，並且也幾乎無法處理自身事務，完全需依賴他人養護等
    語，此亦有財團法人為恭紀念醫院於100 年4 月12日函所附
    之簡易精神鑑定報告書1 份在卷可稽。綜上情形，堪認相對
    人確已達不能為意思表示或受意思表示之狀態，爰依首開規
    定，宣告相對人為受監護宣告之人。
三、又按受監護宣告之人應置監護人，法院為監護之宣告時，應
    依職權就配偶、四親等內之親屬、最近1 年有同居事實之其
    他親屬、主管機關、社會福利機構或其他適當之人選定1 人
    或數人為監護人，並同時指定會同開具財產清冊之人，法院
    為前項選定及指定前，得命主管機關或社會福利機構進行訪
    視，提出調查報告及建議，監護之聲請人或利害關係人亦得
    提出相關資料或證據，供法院斟酌，法院選定監護人時，應
    依受監護宣告之人之最佳利益，優先考量受監護宣告之人之
    意見，審酌一切情狀，並注意下列事項：一、受監護宣告之
    人之身心狀態與生活及財產狀況。二、受監護宣告之人與其
    配偶、子女或其他共同生活之人間之情感狀況。三、監護人
    之職業、經歷、意見及其與受監護宣告之人之利害關係。四
    、法人為監護人時，其事業之種類與內容，法人及其代表人
    與受監護宣告之人之利害關係，民法第1110條、第1111條、
    第1111條之1 分別定有明文。末按監護宣告之裁定，應同時
    選定監護人及指定會同開具財產清冊之人，並附理由，民事
    訴訟法第604 條第1 項亦有明文規定。本院審酌相對人長期
    安置於聲請人處，又相對人僅有1 個外甥女，但其並無意願
    處理相對人之事情，是相對人之親屬資源薄弱；並參酌苗栗
    縣政府訪視調查報告，認為：相對人無法自理生活，亦無法
    有清楚意思表達，故長期居住於聲請人處，為維護相對人後
    續權益，實有受監護宣告之需求等語，此有苗栗縣政府100
    年3 月23日函文及苗栗縣政府老人監護宣告案件訪視調查表
    各1 份在卷可稽；足認相對人無合適之親屬可擔任其監護人
    ，由苗栗縣政府勞動及社會資源處處長擔任其監護人，方可
    善盡保護相對人權益之責任。且聲請人對由苗栗縣政府勞動
    及社會資源處處長擔任監護人一事，亦無意見，此有本院公
    務電話紀錄在卷可稽。另廖淑芳為聲請人所屬之社工，亦為
    本件聲請之代理人，對相對人之情形應較為瞭解，故聲請人
    指定由其擔任會同開具財產清冊之人，應為妥適。綜上，爰
    依前揭規定，選定苗栗縣政府勞動及社會資源處處長為相對
    人之監護人，併指定廖淑芳為會同開具財產清冊之人。
四、依民事訴訟法第608 條第1 項，裁定如主文。
中    華    民    國    100   年    5     月    10    日
                  家事法庭法  官  李太正
以上正本係照原本作成。
如不服本裁定關於選定監護人及指定會同開具財產清冊之人等部
分，應於送達後10日內向本院提出抗告狀，並應繳納抗告費新臺
幣1000元；其餘關於宣告監護部分，不得抗告。
                          書記官  黃秀娟
中    華    民    國   100    年    5     月    10    日